臺灣板橋地方法院刑事判決　　　　　　　94年度訴字第1750號
公　訴　人　臺灣板橋地方法院檢察署檢察官
被　　　告　甲○○
上列被告因毒品危害防制條例案件，經檢察官提起公訴（94年度
核退毒偵字第1471號），因被告於本院準備程序中為有罪之陳述
，本院告知被告簡式審判程序之旨，並聽取當事人之意見後，經
合議庭裁定改以簡式審判程序審理，判決如下：
    主  文
甲○○施用第一級毒品，累犯，處有期徒刑壹年，扣案之第一級
毒品海洛因貳包其內之第一級毒品海洛因（毛重合計玖點柒公克
）、第二級毒品甲基安非他命壹包其內之第二級毒品甲基安非他
命（毛重零點伍公克）均沒收銷燬之。
    事  實
一、甲○○前因施用毒品案件，經本院裁定送觀察、勒戒後，因
    認有繼續施用毒品之傾向，又經本院裁定令入戒治處所施以
    強制戒治，其後於強制戒治期滿後，經臺灣板橋地方法院檢
    察署檢察官以八十九年度戒毒偵字第八七號不起訴處分確定
    。復於上開不起訴處分之五年內，再因施用毒品案件，三度
    經本院裁定令入戒治處所施以強制戒治，而於九十三年一月
    二日戒治期滿，並經本院分別以八十九年度易字第三五七二
    號判決判處有期徒刑三月確定，嗣於九十年八月二十三日易
    科罰金執行完畢出監；九十年度訴字第七一四號判決判處有
    期徒刑六月確定，復於九十年九月十九日易科罰金執行完畢
    ；九十二年度訴字第八六五號判決判處應執行刑十月確定，
    嗣於九十三年十月三十一日縮刑期滿執行完畢。詎甲○○猶
    不知悔改，竟又基於施用第一級毒品海洛因及第二級毒品甲
    基安非他命（起訴書誤載為安非他命，以下均同）之犯意，
    於上開強制戒治執行完畢釋放後之五年內即於九十四年四月
    二十四日凌晨某時許在臺北縣鶯歌友人住處，以將海洛因及
    甲基安非他命混和摻雜置入玻璃球內燒烤後吸食其煙霧之方
    式，同時施用第一級毒品海洛因及第二級毒品甲基安非他命
    一次。嗣於九十四年四月二十四日晚間十一時許，在臺北縣
    鶯歌鎮○○街四十五巷二十一號前，警方徵得甲○○之同意
    ，對其執行搜索，扣得第一級毒品海洛因二包（毛重合計九
    點七公克）及第二級毒品甲基安非他命一包（毛重零點五公
    克），並經採集其尿液送驗而查獲上情。
二、案經臺北縣政府警察局三峽分局報告臺灣板橋地方法院檢察
    署檢察官偵查起訴。
    理  由
壹、程序方面：
    按本件被告甲○○所犯係死刑、無期徒刑、最輕本刑為三年
    以上有期徒刑以外之罪，其於準備程序就前揭被訴事實為有
    罪之陳述，經法官告知簡式審判程序之旨，並聽取其與公訴
    人之意見後，本院認無不得或不宜改依簡式審判程序進行之
    處，爰依刑事訴訟法第二百七十三條之一第一項，裁定改行
    簡式審判程序，合先敘明。
貳、實體方面：
  一、訊據被告甲○○對於前揭犯罪事實均坦承不諱，經查：
  （一）被告前因施用毒品案件，經本院裁定令入戒治處所施以
        強制戒治，嗣於九十三年一月二日強制戒治期滿執行完
        畢之事實，有臺灣高等法院被告前案紀錄表一份在卷可
        按。是被告於涉本案之前，業曾因施用毒品，而於前揭
        強制戒治執行完畢後釋放甚明。
  （二）被告經警採尿送驗結果，係呈嗎啡及甲基安非他命陽性
        反應，此有臺北縣政府警察局三峽分局贓證物清單、尿
        液檢體收件/ 還件簽收紀錄表、查獲違反毒品危害防制
        條例案姓名對照表、台灣檢驗科技股份有限公司九十四
        年五月十日編號CH/ 二○○五/ 四○七○○號濫用藥物
        尿液檢驗報告各一份在卷可稽。復查：
    １、海洛因施用入人體後水解還原成嗎啡，再循嗎啡之代謝
        方式排出體外，業據行政院衛生署藥物食品檢驗局以七
        三藥檢壹字第○三○二二一號函說明綦詳，且尿液中能
        否驗出嗎啡陽性反應，與其投與量、投與途徑、採尿時
        間、個人體質及檢測方法之靈敏度有關，國外曾有文獻
        報導注射六毫克之海洛因鹽酸鹽，其代謝物嗎啡之平均
        可檢出時限約為二十六小時，亦經行政院衛生署藥物食
        品檢驗局於八十一年九月八日以（八一）藥檢壹字第八
        一一四八八五號函釋明在案。
    ２、甲基安非他命經口服投與後，約百分之七十於二十四小
        時內自尿中排出，約百分之九十於九十六小時內自尿中
        排出，由於目前國內尿液中甲基安非他命之檢驗僅為鑑
        定其是否呈陽性反應，尚未定其含量，且甲基安非他命
        成分之檢出與其投與方式、投與量、個人體質、採尿時
        間與檢測儀器之精密度等諸多因素有關，因此僅憑尿液
        中呈甲基安非他命陽性反應，並無法確實推算吸食時間
        距採集時間之長短，惟依上述資料推斷，最長可能不會
        超過四日即九十六小時，此經行政院衛生署藥物食品檢
        驗局於八十一年二月八日以（八一）藥檢壹字第○○一
        一五六號函釋明在案。
    ３、前揭尿液檢驗報告載明係以ＧＣ／ＭＳ（即氣相層析質
        譜儀分析法）方法作為確認檢驗之方式，而該方法之原
        理係檢品經氣化後，通過層析管分離純化，再將純化後
        之成分循序送入質譜儀做個別鑑定。因質譜儀所測定之
        圖譜，在化學上被公認具有指紋特性，故可據以完全判
        定該檢品係為何種化合物。是以氣相層析質譜儀（ＧＣ
        ／ＭＳ）作藥物及其代謝產物之定性及定量分析，幾乎
        不會有偽陽性反應產生，此經台北榮民總醫院於八十三
        年四月七日以八三北總內字第三○五九號函釋明在案。
    ４、另人體施用甲基安非他命後，其主要代謝物中，未改變
        型態之甲基安非他命占施用劑量達百分之四十三，安非
        他命則約為百分之五；人體若係施用安非他命後，主要
        代謝物中則有未改變型態之安非他命，但無甲基安非他
        命，此經法務部調查局以九十三年五月四日調科壹字第
        ○九三六二四一三九八○號函釋明在案。足見人體若施
        用安非他命，其尿液代謝物不可能出現甲基安非他命，
        惟人體若施用甲基安非他命，其尿液代謝物除主要有甲
        基安非他命外，亦可能有少量之安非他命。是本件被告
        之尿液除呈現較少量之安非他命陽性反應外，主要係呈
        現甲基安非他命之陽性反應，依上開函示，被告自不可
        能係施用安非他命，而應係施用甲基安非他命。公訴意
        旨認被告係施用安非他命，容有誤解。
    ５、又甲基安非他命或海洛因大多分開使用，惟於下列情況
        會有混用：（１）有些海洛因使用者喜好加入甲基安非
        他命以增加其舒暢感覺；（２）原先使用甲基安非他命
        者開始嘗試使用海洛因時；（３）有些海洛因成癮者偶
        而會施用安非他命來消除海洛因戒斷時出現之不舒服症
        狀；（４）有些海洛因販毒者加入甲基安非他命以增加
        其重量。這兩種藥物同時施用不會引起排斥，甚至在欣
        快感方面有被加強的可能。此有行政院國軍退除役官兵
        輔導委員會臺北榮民總醫院於九十三年五月十一日以北
        總內字第○九三○○二三三七二號函影本在卷可佐。是
        被告所稱：將甲基安非他命和海洛因同時置於玻璃球內
        燒烤後併行施用等語，尚非無據。公訴意旨認二者毒品
        性質不同，無法併用，容有誤解，附此敘明。
    ６、準上，被告之尿液經以氣相層析質譜儀分析法檢驗，既
        係呈嗎啡及甲基安非他命陽性反應，顯見被告應有在前
        揭犯罪時間同時施用第一級毒品海洛因及第二級毒品甲
        基安非他命之行為甚明。
  （三）扣案之第一級毒品海洛因二包、第二級毒品甲基安非他
        命一包送驗結果，確分別係第一級毒品海洛因（毛重合
        計九點七公克）及第二級毒品甲基安非他命（毛重零點
        五公克）無訛，此有臺北縣政府警察局三峽分局查獲涉
        嫌毒品危害防制條例毒品初步鑑驗報告單二紙，及該分
        局以臺灣尖端先進生技醫藥股份有限公司製造之毒品快
        進篩檢試劑初步檢驗結果照片二幀在卷可稽，足見此等
        毒品應係海洛因及甲基安非他命無誤。至公訴意旨認上
        開扣案之「甲基安非他命」係屬「安非他命」，容有誤
        會已如前述。
  （四）綜上所述，被告前曾因施用毒品，於前揭強制戒治執行
        完畢釋放後，五年內再犯本件施用第一級毒品海洛因及
        第二級毒品甲基安非他命，事證明確，其犯行堪以認定
        ，應予依法論科。
  二、查海洛因、甲基安非他命分屬毒品危害防制條例第二條第
      二項第一款所規定之第一級毒品及同條項第二款所規定之
      第二級毒品，核被告所為，係犯毒品危害防制條例第十條
      第一項施用第一級毒品罪及同條第二項施用第二級毒品罪
      。被告持有毒品，復進而施用，其持有毒品之低度行為，
      為施用毒品之高度行為所吸收，均不另論罪。被告同時施
      用第一級毒品海洛因及第二級毒品甲基安非他命，係以一
      行為同時觸犯上開二罪，為想像競合犯，依刑法第五十五
      條之規定，應從重依施用第一級毒品罪論處。公訴意旨認
      上開二罪應分論併罰，容有誤會。被告前因施用毒品案件
      ，迭經本院以八十九年度易字第三五七二號判處有期徒刑
      三月，並於九十年八月二十三日因徒刑易科罰金執行完畢
      出監；九十年度訴字第七一四號判處有期徒刑六月，於九
      十年九月十九日易科罰金執行完畢；九十二年度訴字第八
      六五號判處應執行刑十月，迨九十三年十月三十一日縮刑
      期滿執行完畢，此有前揭前科資料在卷足憑，其受有期徒
      刑執行完畢，於五年內再犯本件最重本刑為有期徒刑以上
      之罪，為累犯，應依刑法第四十七條規定，加重其刑。
  三、本院審酌被告施用毒品，足以戕害其身心，滋生其他犯罪
      ，惡化治安，嚴重損及公益，且被告前曾犯施用毒品罪，
      業經強制戒治完畢釋放，仍未戒斷其施用毒品之惡習，竟
      再為本件施用毒品犯行，顯見其不思悔改，及其犯後坦承
      犯行，而其施用毒品行為於本質上係屬自我戕害行為，反
      社會性之程度應屬較低等一切情狀，量處如主文所示之刑
      ，以資懲儆。又扣案之海洛因二包及甲基安非他命一包，
      被告雖否認為其所有，惟既分屬第一、二級毒品，且係本
      件查獲之毒品，爰依毒品危害防制條例第十八條第一項前
      段規定，均併予宣告沒收銷燬之。至扣案之海洛因二包及
      甲基安非他命一包之外包裝，均係用於包裹毒品，防其裸
      露、潮濕，便於攜帶施用，惟被告於偵訊及本院審理時，
      堅詞否認該等扣案毒品為其所有，此外亦無證據足以證明
      該等扣案毒品之外包裝確係被告所有，自無從併予宣告沒
      收，附此敘明。
據上論斷，應依刑事訴訟法第二百七十三條之一第一項、第二百
九十九條第一項前段，毒品危害防制條例第十條第一項、第二項
、第十八條第一項前段，刑法第十一條、第五十五條、第四十七
條，判決如主文。
本案經檢察官葉志飛到庭執行職務。
中　　華　　民　　國　　94　　年　　9 　　月　　29　　日
                  刑事第二庭  審判長法　官   李  釱  任
                                    法  官   徐  子  涵
                                    法  官   劉  安  榕
以上正本證明與原本無異
如不服本判決應於送達後10日內向本院提出上訴狀
                                    書記官　 楊  馥  如
中　　華　　民　　國　　94　　年　　9 　　月　　29　　日
附錄本案論罪科刑法條全文：
毒品危害防制條例第10條
施用第一級毒品者，處 6 月以上 5 年以下有期徒刑。
施用第二級毒品者，處 3 年以下有期徒刑。
